臺灣板橋地方法院交通事件裁定　　　　99年度交聲字第3145號
原處分機關　交通部公路總局臺北區監理所
異　議　人　盧孟君
上列異議人即受處分人因違反道路交通管理處罰條例案件，對於
交通部公路總局臺北區監理所於民國九十九年九月七日以北監自
裁字第裁40－C00000000 號違反道路交通管理事件裁決書所為之
裁決處分（原舉發案號：臺北縣政府警察局九十九年七月三十一
日北縣警交大字第C00000000 號）不服，聲明異議，本院裁定如
下：
    主  文
原處分撤銷。
盧孟君不罰。
    理  由
一、原處分意旨略以：異議人即受處分人盧孟君所有之車號ＦＱ
    －七五七三號自用小客車，於民國九十九年七月三十一日凌
    晨一時五分許，在新北市三峽區（即改制前臺北縣三峽鎮○
    ○○路○段二百六十四號前，因「汽車電系車頭燈變更ＨＩ
    Ｄ燈，無申請公路機關施行臨時檢驗而行駛」之違規，經警
    攔停後製單舉發，乃依道路交通管理處罰條例第十八條第一
    項規定，裁處罰鍰新臺幣（下同）三千六百元。異議人則以
    ：伊於九十八年四月購入上開自用小客車，伊未曾變更設備
    ，更無所謂「變更未申請」之情事，且該車分別於九十八年
    九月二十九日、九十九年三月三十日經檢驗合格換發行照，
    監理單位也未有車輛變更設備之舉發，且伊對於員警舉發時
    所稱之「穩壓器」並不瞭解，即使汽車設有穩壓器可能係與
    裝設ＨＩＤ燈有關，但並不能因此完全劃上等號，員警僅憑
    視覺感官認伊車頭燈相當刺眼，即遽認伊的自用小客車裝設
    ＨＩＤ燈，亦無其他客觀亮度數據可資佐證，有違科學檢驗
    取證方式等語，爰提出聲明異議，請求撤銷原裁決處分。
二、按法院受理交通事件，準用刑事訴訟法之規定，道路交通管
    理處罰條例第八十九條前段定有明文；復按最高法院七十六
    年臺上字第四九八六號判例意旨謂：認定犯罪事實所憑之證
    據，雖不以直接證據為限，間接證據亦包括在內，然而無論
    直接證據或間接證據，其為訴訟上之證明，須於通常一般之
    人均不致有所懷疑，而得確信其為真實之程度者，始得據為
    有罪之認定，倘其證明尚未達到此一程度，而有合理之懷疑
    存在而無從使事實審法院得有罪之確信時，即應由法院為諭
    知被告無罪之判決等語，即認定被告有罪，就該有罪事實不
    能有任何之合理懷疑存在，此為刑事訴訟法上法院認定事實
    之最重要原則之一，於法院審理行為人違反道路交通管理處
    罰條例案件時，亦當有其適用。是法院於審理行為人違反道
    路交通管理處罰條例案件，當踐行完畢調查證據之程序後，
    為事實之認定時，如就原處分機關所認定之行為人違規之事
    實仍有合理之訴訟上懷疑，而無法確信行為人確有該當於道
    路交通管理處罰條例各該處罰條文之構成要件事實時，此際
    即應作對受處分人有利之認定。
三、本件原處分機關無非係以舉發機關新北市政府警察局（改制
    前為臺北縣政府警察局）三峽分局於九十九年八月二十五日
    北縣警峽交裁字第０九九００二八七三０號函復認異議人駕
    駛之車號ＦＱ－七五七三號自用小客車於上開舉發時地，經
    員警檢查車輛左右有加裝穩壓器，車頭燈相當刺眼，且行車
    執照中未有監理機關檢驗合格證明（註記ＨＩＤ字樣）等語
    及舉發當時採證照片，而認異議人有上開違規情事。惟異議
    人否認有汽車電系車頭燈變更ＨＩＤ燈，無申請公路機關施
    行臨時檢驗而行駛之違規行為，並以前詞為辯。經查：
(一)、證人即當時舉發員警杜秉翰於本院第一次調查時固證稱：伊
    舉發當時看到異議人的車燈特別的亮，於是把車攔下來，就
    是檢查他有沒有裝設ＨＩＤ頭燈，伊檢查異議人的行照沒有
    蓋ＨＩＤ的字樣，然後請他打開引擎蓋，發現裡面左右兩側
    都有裝設穩壓器，於是伊就開單舉發等語，並據其提出採證
    照片為證；而出賣上開車號ＦＱ－七五七三號自用小客車與
    異議人之證人高敏榮於本院第二次調查時雖亦證述伊係連同
    車輛之穩壓器及ＨＩＤ頭燈一起賣給異議人等語。惟頭燈變
    更為氣體放電式頭燈（即ＨＩＤ光型），其變更標準應符合
    道路交通安全規則之規定，並須經公路監理機關檢驗合格後
    ，始於行車執照車身式樣欄加註ＨＩＤ光型，而其組成元件
    包含燈管、線組、燈具及安定器（即穩壓器）等情，業據臺
    北區監理所於九十九年十月十九日以北監車字第０九九００
    四五七七二號函覆明確，且ＨＩＤ頭燈之燈泡內並未有鎢絲
    ，一般鹵素燈泡內則有鎢絲等情，亦據證人即臺北區監理檢
    驗員羅永民於本院第二次調查時證述屬實，是車輛頭燈變更
    為氣體放電式之ＨＩＤ頭燈之組成元件包含燈管、線組、無
    鎢絲之燈具及穩壓器，如未具備上開組成元件，即難認有變
    更頭燈為ＨＩＤ頭燈之情形，此種車輛行駛時自無須申請臨
    時檢驗。茲本院於第二次調查時，命證人羅永民、杜秉翰等
    人就上開異議人所有之車號ＦＱ－七五七三號自用小客車之
    車燈進行實車辨認後，證人羅永民證述該自用小客車之燈泡
    係一般鹵素燈泡，不是ＨＩＤ燈泡，頭燈顏色比較黃，車內
    穩壓器之電線已遭拔除，並沒有在使用等語，而證人杜秉翰
    亦證述調查當天車輛頭燈比較偏黃，穩壓器被拔除了等語，
    顯見本院第二次調查時，異議人所有之車號ＦＱ－七五七三
    號自用小客車之頭燈，與員警舉發當時該車之頭燈並非相同
    。但徵之證人杜秉翰於本院第二次調查時證述：舉發當時伊
    沒有仔細看穩壓器的電線有無接連使用中等語，且證人即臺
    北區監理所檢驗員羅永民於本院第二次調查時亦證述：伊從
    上開採證照片的外觀看不出該車是否有裝設ＨＩＤ頭燈，伊
    也無法從照片中看出舉發當時穩壓器是否在使用中等語，而
    本院觀之上開採證照片亦難以明確發現異議人上開自用小客
    車之穩壓器於舉發時係插電使用狀態或該車輛之頭燈燈泡係
    沒有鎢絲之ＨＩＤ燈泡，則本件員警杜秉翰於舉發當時攔停
    異議人所駕駛上開車號ＦＱ－七五七三號自用小客車之穩壓
    器是否處於插電使用狀態，亦即該車是否確有變更頭燈為Ｈ
    ＩＤ頭燈，顯有疑義。
(二)、又本院依職權命舉發員警杜秉翰通知異議人駕駛上開ＦＱ－
    七五七三號自用小客車於一百年一月一日晚間六時在新北市
    政府三峽分局三峽派出所停車場供員警查看上開自用小客車
    頭燈之狀況，員警提出報告稱該自用小客車之車頭燈光線與
    舉發當時呈現顏色不一樣，舉發當時顏色較偏白，而一百年
    一月一日當天查看之顏色為偏黃色，亮度則相差無幾等情，
    有新北市政府警察局三峽分局於一百年一月四日新北警峽交
    裁字第一００００００一七八號函附員警杜秉翰職務報告及
    其檢查當時拍攝上開車輛之照片在卷可稽。復依異議人於本
    院第二次調查時陳稱高敏榮將上開自用小客車賣給伊後，應
    該有換過燈炮等語，而燈泡係屬車輛之耗材，則異議人於九
    十八年四月八日購得上開自用小客車後（車輛過戶登記日期
    ，見卷附汽機車過戶申請登記書之記載），至九十九年七月
    三十一日為警攔停舉發時，原本裝設之ＨＩＤ燈炮因耗損而
    更換成其他燈泡之情形，應屬可能；又因一般車輛裝設ＨＩ
    Ｄ頭燈與裝設鹵素燈泡頭燈者，前者燈炮之亮度較後者亮且
    刺眼，此觀之證人羅永民於本院第二次調查時提出之路面表
    現比較圖自明，故倘若異議人於舉發當時其上開自用小客車
    確有裝設ＨＩＤ頭燈，衡情舉發當時該車之頭燈應較舉發後
    未裝設ＨＩＤ頭燈之亮度亮且刺眼，但觀之員警杜秉翰於一
    百年一月一日晚間六時在新北市政府三峽分局三峽派出所停
    車場查看上開自用小客車頭燈（此時並未裝設ＨＩＤ頭燈）
    與舉發當時該車之車燈亮度既相差無幾，則該車於舉發當時
    是否確有裝設ＨＩＤ頭燈，實非無疑。從而，本件僅憑舉發
    員警個人感官認知及車內裝有穩壓器，並未就該車燈之燈泡
    內是否有鎢絲及穩壓器是否正在使用中等項進行檢查並拍照
    存證，能否正確判定該車於舉發當時確裝有ＨＩＤ頭燈，顯
    有疑義；而舉發當時採證照片，亦僅能認定異議人上開自用
    小客車內裝設有穩壓器，至舉發時穩壓器是否確實裝設啟動
    接上電源，尚難以認定，已如前述。是異議人上開自用小客
    車於舉發當時是否確有違規裝設ＨＩＤ頭燈，容有懷疑，尚
    無法確信異議人確有違規裝設ＨＩＤ頭燈之行為，揆諸上開
    說明，自應為異議人有利之認定。
四、綜上所述，本件尚不能排除舉發員警誤認異議人上開自用小
    客車於舉發當時其車頭燈變更為ＨＩＤ頭燈，無申請公路機
    關施行臨時檢驗而行駛之違規情形，自難單憑員警第一次調
    查時證述及舉發當時採證照片，即遽認異議人有上開違規行
    為，異議人所辯上情，尚非無據。此外，復查無其他積極證
    據足資證明異議人有原處分機關所指之違規行為，自應為受
    處分人有利之認定。原處分未予詳查，遽予裁罰，容有未洽
    。本件異議為有理由，原處分應予撤銷，另諭知異議人不罰
據上論斷，應依道路交通管理處罰條例第八十七條第二項，道路
交通案件處理辦法第十九條，裁定如主文。
中    華    民    國   100    年    1     月    31    日
                      交通法庭  法  官  楊志雄
上列正本證明與原本無異。
如不服本裁定應於送達後5日內向本院提出抗告狀
                                書記官   陳春銘
中    華    民    國   100    年    1     月    31    日